臺灣彰化地方法院刑事判決　　　　　　　　　　　　　九十一年度交訴字第四四號
　　公　訴　人　臺灣彰化地方法院檢察署檢察官
　　被　　　告　乙○○
　　選任辯護人　甘龍強律師
右列被告因公共危險案件，經檢察官提起公訴（九十年度偵字第三五七三號），本院
判決如左：
    主  文
乙○○駕駛動力交通工具肇事，致人受傷而逃逸，處有期徒刑拾月。緩刑肆年。
    事  實
一、乙○○於民國九十年五月一日上午十一時三十分許，駕駛車牌號碼ＯＶ─二八七
    ○號自小貨車搭載其妻陳楊鳳珠載運西瓜，沿省道臺十九線公路由南往北行駛，
    途經彰化縣竹塘鄉○○村○○○路即省道臺十九線公路三十一公里五十公尺處時
    ，因疏未注意車前狀況，不慎擦撞前方由甲○○騎乘由東向西欲穿越上開公路之
    腳踏車，致甲○○人車倒地，受有頭部外傷併臉部傷口、胸部挫傷、右手傷口等
    傷害（過失傷害部分，業據甲○○撤回告訴，另由臺灣彰化地方法院檢察署檢察
    官為不起訴處分確定），而上開自小貨車則造成左前方保險桿擦痕、左前方向燈
    破碎損壞。詎乙○○於肇事後，明知甲○○受傷昏迷，竟為逃避責任，另行起意
    駕車逃逸返回其位於臺中縣潭子鄉○○村○○路○段二八三巷四十二之一號住處
    ，並隨即於同日下午一時許，在同村中山路二段二八三巷四十四號內自行更換上
    開肇事車輛左前方向燈，以掩飾其犯行。嗣於同日下午五時四十分許，經警依據
    匿名檢舉人提供之肇事車輛車號而循線在臺中縣潭子鄉○○村○○路○段二八三
    巷四十四號前查獲。
二、案經甲○○訴由彰化縣警察局二林分局報請臺灣彰化地方法院檢察署檢察官偵查
    起訴。
    理  由
一、訊據被告乙○○固坦承於右開時間，駕駛上開自小貨車途經該處，且其駕駛之車
    輛確與告訴人甲○○所騎乘之腳踏車發生碰觸，致其駕駛之車輛藍色烤漆沾黏於
    該腳踏車後擋泥板上，並致其駕駛之車輛左前方向燈破碎，及告訴人當時確受有
    傷害而昏迷等事實不諱，惟矢口否認涉有肇事逃逸之犯行，辯稱：伊並未擦撞告
    訴人，而係前方同型車輛逆向超車後迴擺時，不慎擦撞告訴人，告訴人遭撞擊後
    ，其腳踏車反彈至伊車前，而碰觸伊所駕駛車輛之左前方向燈及保險桿，伊乃停
    車於路邊，為告訴人推拿，嗣因有路人抄錄伊車號，伊表示並非肇事者，惟旁邊
    之路人即稱「若非你所撞，何以為傷者推拿？」等語，伊一氣之下始將車開走云
    云。惟查：
    （一）右開事實，業據告訴人於警訊、偵查中指訴綦詳，且被告於警訊時亦供承
          ：當日伊直行至中央公路三十一公里處，有發現一個老人家騎腳踏車南下
          ，且騎在雙黃線上搖搖晃晃，晃到北上之內側車道，伊立即踩煞車並閃避
          至外側車道，因閃避不及擦撞到腳踏車，該老人家倒地後頭部有明顯外傷
          ，伊立即將車輛停放路肩，並下車幫該老人家按摩二、三分鐘均未見甦醒
          ，乃心生恐懼而逃逸；伊駕駛之車輛前側保險桿有明顯擦撞痕跡，伊於當
          日下午一時許，在臺中縣潭子鄉○○路○段二八三巷四十四號內自行更換
          方向燈等語明確，並經證人即承辦警員程啟雄於本院調查時證述：本件係
          經由匿名檢舉人提供車號而查獲，離案發時間僅數小時，當時伊循線查獲
          被告時，被告原本否認肇事，嗣比對方向燈後，被告始表示係其所撞及，
          被告於警訊時並未稱係前車所撞及，警訊筆錄係確實紀錄等語甚詳，復有
          道路交通事故調查報告表、診斷書、車籍查詢認可資料各一份、肇事車輛
          暨現場照片十二幀在卷可稽，另有上開自小貨車撞擊後碎裂於肇事現場之
          左前方向燈碎片一袋扣案可資佐證。而本件經檢察官指揮彰化縣警察局二
          林分局刑事組將上開腳踏車後擋泥板上沾黏之外來藍色烤漆與上開自小貨
          車油漆送鑑定結果，沾黏於腳踏車擋泥板上之藍色烤漆與上開自小貨車第
          二種型態之單一層次藍色漆（編號Ｂ─２）相似，此有內政部警政署刑事
          警察局九十年十二月十三日刑鑑字第二○五二九九號鑑驗通知書附卷足憑
          ，且被告於本院調查審理時亦不否認上開方向燈碎片及沾黏於腳踏車擋泥
          板上之藍色烤漆為其駕駛之車輛所有。從而，足認被告於警訊時之自白與
          事實相符。被告事後於偵查、本院調查審理中翻異前詞否認上情，僅係臨
          訟之捏詞，尚難採信。
    （二）證人即被告之配偶陳楊鳳珠於偵查中雖證稱：被告駕車途經該處時，有一
          部藍色貨車左方撞到欲過雙黃線之告訴人，告訴人倒地，其腳踏車反彈過
          來撞及被告所駕駛之車輛，被告即停車於旁邊，並攙扶告訴人，伊確實有
          看到前車撞到告訴人及腳踏車反彈過來等情形云云，然查其於警訊時已證
          稱：被告駕車途經該處時，伊乘坐於右前座睡覺，待被告下車後伊清醒等
          語在卷，核與被告於警訊時供稱：車禍發生時，伊配偶陳楊鳳珠正在睡覺
          等語相符，則證人陳楊鳳珠於偵查中所為之證述，顯係迴護之詞，亦難採
          信。是證人陳楊鳳珠於本件車禍發生時並未目睹發生經過，所為證詞尚難
          據為有利於被告之認定。
    （三）被告於偵查中另辯稱：前面車子撞到告訴人後，告訴人倒在地上，腳踏車
          反彈過來撞到伊車左前方保險桿，伊就停在路肩指揮交通，替告訴人按摩
          ，有二位年輕人拿東西打伊腳部，表示伊撞到人，伊驚嚇即駕車返家云云
          ，及證人陳楊鳳珠於偵查中亦附和其詞，證稱：當時有人拿木棍、鐵管打
          被告之腳部，被告就趕快逃跑云云，然查被告於本院調查時則供稱：當時
          係因有路人抄錄伊車號，伊表示並非肇事者，惟旁邊之路人即稱「若非你
          所撞，何以為傷者推拿？」等語，伊一氣之下始將車開走云云，其先後供
          述已不一致。嗣經本院質問：「你不是說有人拿鐵棍打你？」，被告始復
          供稱：確有人持鋁棒毆打伊左小腿一下云云，惟稱：因為當時未注意，故
          不知遭幾人毆打，當時雖有破皮流血，因認係小事情，故未至醫院治療，
          僅自行抹藥，且自認運氣不好，未追究遭毆打之事，亦未向警員表示曾遭
          現場之人毆傷云云，則其因自認未肇事，故僅因路人猜疑其為告訴人推拿
          之用意即已動怒，焉有對於無端遭毆打乙節置之不理？況證人程啟雄於查
          獲被告時亦未發現被告腳部受傷，且至現場查訪結果亦無被告所陳情事，
          已據證人程啟雄於本院調查時證述屬實，被告及其配偶空言辯稱、證稱遭
          毆打始駕車離去云云，顯屬無稽。參以被告於案發駕車返家後，旋於當日
          下午一時許（案發時間為上午十一時三十分許，尚須扣除自彰化縣竹塘鄉
          至臺中縣潭子鄉住○○路程時間）即自行更換肇事車輛之左前方向燈，足
          認被告確有掩飾肇事逃逸犯行之犯意甚明。
    （四）綜上所述，被告所辯，顯係事後卸責之詞，不足採信。本件事證明確，被
          告犯行洵堪認定，應依法論科。
二、按八十八年四月二十一日增訂之刑法第一百八十五條之四之肇事致人死傷逃逸罪
    ，係以處罰肇事後故意逃逸之駕駛人為目的，俾促使駕駛人於肇事後能對被害人
    即時救護，以減少死傷，是該罪之成立祇以行為人有駕駛動力交通工具肇事，致
    人死傷而逃逸之事實為已足，至行為人之肇事有否過失，則非所問。且刑法第一
    百八十五條之四之肇事致人死傷逃逸罪，並不以被害人為無自救能力人為必要，
    其構成要件，較同法第二百九十四條第一項之遺棄罪為寬，且前者之法定刑度係
    參考後者而定，立法目的似有意將駕駛動力交通工具肇事致人受傷而逃逸行為之
    處罰，以前者之規定取代後者之意，故在駕駛動力交通工具肇事，致人受傷，使
    陷於無自救能力而逃逸之情形，該刑法第一百八十五條之四即為同法第二百九十
    四條第一項之特別規定，應優先適用（最高法院八十八年度臺上字第七三九六號
    判決參照）。是核被告所為，係犯刑法第一百八十五條之四之肇事致人受傷逃逸
    罪。爰審酌被告犯罪之動機、目的、對告訴人所生之危害，且駕駛動力交通工具
    肇事致人受傷後，未予救護而逃離現場，致傷者於不顧，惡性非輕，且犯後猶飾
    詞卸責，惟事後已與告訴人達成民事和解，有和解書一紙足憑等一切情狀，量處
    如主文所示之刑，以資懲儆。查被告前未曾受有期徒刑以上刑之宣告，有臺灣彰
    化地方法院檢察署刑案資料查註紀錄表及臺灣高等法院被告全國前案紀錄表附卷
    為據，其因一時失慮致罹刑章，經此偵、審教訓後，當知所警惕，信無再犯之虞
    ，本院認其所受刑之宣告，以暫不執行為適當，爰併予宣告緩刑四年，以啟自新
    並觀後傚。扣案之車輛方向燈碎片一袋，雖係被告所有，惟並非供犯罪所用或犯
    罪預備之物，亦非違禁物，爰不予宣告沒收，附此敘明。
據上論斷，應依刑事訴訟法第二百九十九條第一項前段，刑法第一百八十五條之四、
第七十四條第一款，判決如主文。
本案經檢察官陳燕瑩到庭執行職務。
中      華      民      國    九十一    年      五      月      一      日
                                    臺灣彰化地方法院刑事第三庭
                                        法      官  陳  連  發
右正本證明與原本無異。
如不服本判決，應於判決送達後十日內向本院提出上訴狀( 須附繕本 )。
告訴人或被害人對於判決如有不服具備理由請求檢察官上訴者，其上訴期間之計算係
以檢察官收受判決正本之日期為準。
                                        法院書記官  張  木  松
中      華      民      國    九十一    年      五      月      六      日
法第一百八十五條之四。
損壞或壅塞陸路、水路、橋樑或其他公眾往來之設備或以他法致生往來危險者，處五
年以下有期徒刑，拘役或五百元以下罰金。
因而致人於死者，處無期徒刑或七年以上有期徒刑；致重傷者，處三年以上、十年以
下有期徒刑。
第一項之未遂犯罰之。
